【裁判字號】    97,重上更(四),366
【裁判日期】    980324
【裁判案由】    違反貪污治罪條例等
【裁判全文】
臺灣高等法院臺南分院刑事判決   97年度重上更(四)字第366號
上  訴  人
即  被  告  甲○○
選任辯護人  林維信  律師
上  訴  人
即  被  告  乙○○
指定辯護人  本院公設辯護人丙○○
上列上訴人因違反貪污治罪條例案件，不服臺灣嘉義地方法院八
十八年度訴字第一八四號中華民國八十八年九月二十一日第一審
判決（起訴案號：臺灣臺南地方法院檢察署八十七年度偵字第一
四八０三號、八十八年度偵字第八○九、一一六九、一一七○號
），提起上訴，判決後，經最高法院第四次發回更審，本院判決
如下：
    主  文
原判決關於甲○○收受賄賂部分暨所定應執行刑及乙○○部分均
撤銷。
甲○○依據法令從事審判職務之人員，對於違背職務之行為，收
受賄賂，處有期徒刑拾壹年，褫奪公權捌年。所得財物新台幣貳
佰伍拾萬元應予追繳沒收，如全部或一部無法追繳時，以其財產
抵償之。
乙○○為依據法令從事公務之人員，共同對於依據法令從事審判
職務之人員，關於違背職務之行為，交付賄賂，處有期徒刑拾月
，褫奪公權參年。
    事  實
一、甲○○曾於民國（下同）八十四年至八十六年間，在臺灣臺
    南地方法院（以下簡稱臺南地院）擔任刑事庭法官（已於八
    十八年二月間離職），職司刑事審判業務，為依據法令從事
    公務之人員。八十五年六月間，甲○○經由丁○○（經判決
    確定）之引介，至省屬臺灣區中小企業銀行股份有限公司（
    以下簡稱台灣企銀）仁德分行，分別以其名義貸借新台幣（
    下同）二百萬元（並以丁○○為連帶保證人），以其書記官
    即案外人張原銘之名義貸借一百五十萬元，而與該分行時任
    副理之乙○○相識，而台灣企銀為公營行庫，乙○○為依據
    法令從事公務之人員。嗣於八十五年八月間，因乙○○前於
    七十九年間任職台灣企銀學甲分行副理期間，涉嫌對良美建
    設公司違法放貸案，經臺灣臺南地方法院檢察署檢察官提起
    公訴。乙○○獲知非公務員之丁○○（業經原審判處有期徒
    刑十月，上訴後經本院八十八年度上訴字第一七一一號駁回
    上訴，並諭知緩刑三年而確定）與甲○○熟稔，乃於起訴後
    法院分案前數次至丁○○所開設之聯有機械股份有限公司（
    以下簡稱聯有公司），要求丁○○將起訴書交給甲○○看，
    丁○○遂於同日前往台南市○○路一○七三巷三一號甲○○
    住處，將起訴書交給甲○○，甲○○先表示「起訴書沒什麼
    瑕疵。」，過幾天丁○○應乙○○要求，再度向甲○○探詢
    ，甲○○稱獲判無罪之機會很大，丁○○將此情形告知乙○○，乙○○乃央求丁○○代為關說疏通，經丁○○轉告後，
    甲○○同意幫忙，並達成若案件分由甲○○承辦，甲○○會
    違背職務幫忙脫罪之共識，迨至八十五年八月三十日，臺南
    地院將該違法放貸案以八十五年度訴字第一０五二號，分由
    甲○○承審，甲○○知悉分案後，因乙○○先前即曾透過丁○○向甲○○請託，甲○○即於當日下午十時五十五分，電
    告丁○○稱：「你們說那個『分仔』，要馬上決定哦！」，
    丁○○回答稱：「我知道」（即該案已分由伊承審，須馬上
    決定是否交付賄款等情），因丁○○與甲○○前此已有討論
    要幫助乙○○之情事，接到電話知悉案件分由甲○○審理，
    並因甲○○交代「要馬上決定」，知道要趕快聯絡乙○○決
    定是否要行賄，遂於事隔一小時後之八月三十一日（星期六
    ）凌晨零時許，電約乙○○至台南市○○路與忠義路口之「
    金三角木瓜牛奶」店碰面，丁○○請其上車後，即告以其所
    涉訟案，已分由甲○○承審，並提出以二百五十萬元交付甲○○法官作為判決無罪之代價，乙○○應允後，丁○○旋自
    行至甲○○台南市○○路一○七三巷三一號住處告知甲○○
    ，並獲甲○○之同意。而乙○○則於九月二日先將一百五十
    萬元，攜至台南縣永康市○○○路二三一巷十二號丁○○住
    處交予丁○○，再由丁○○於當日晚間，將一百五十萬元攜
    至甲○○上開住處，交由甲○○收受。嗣因尚有一百萬元未
    交付，甲○○乃要求丁○○轉知乙○○，要其趕快交付期約
    其餘尚未交付之一百萬元，乙○○經丁○○轉告催討後，乃
    於九月十三日再將一百萬元送至丁○○上開住處，適丁○○
    外出，乃將該一百萬元交予丁○○之妻即不知情之卯○○，
    丁○○返家後，當晚趁陪同其妻回娘家之便，至甲○○住處
    附近，其妻留在車內等候，丁○○親自下車將一百萬元送至
    甲○○上開住處門口處（開門即車庫），交由甲○○收受，
    並向甲○○表示該款係乙○○尚未付清之一百萬元賄款，該
    案應該趕快「處理一下」，甲○○當場表示應允。嗣於案件
    審理時甲○○對乙○○涉案不利部分即未盡力調查，並就卷
    內之事證違背經驗及論理法則作出對於乙○○有利之認定，
    於八十六年九月四日即對交付二百五十萬元賄款之乙○○判
    決無罪（該案經本院九十五年度重上更三字第409號改判有
    罪確定）。丁○○及乙○○嗣於偵查中自白交付賄賂之事實
    。
二、案經法務部調查局南部地區機動工作組移送臺灣臺南地方法
    院檢察署檢察官偵查起訴，並由臺南地院聲請本院裁定移轉
    原審管轄審判。
    理  由
甲、證據能力方面：
一、共同被告丁○○於本院前審經依證人身分傳喚，並具結在案
    ，又當事人已於準備程序依同法第273條第1項第4款表示同
    意被告以外之人於審判外之陳述作為證據，而其意思表示復
    無瑕疵可指者，原則上應不許其撤回同意，以符訴訟程序安
    定性、確實性及審理集中化之要求。惟如當事人釋明有正當
    理由，或他造當事人同意其撤回或未提出異議，並經法院審
    酌情形認為適當者，始例外准許其撤回；縱法院已開始調查
    證據，如當事人從中發現先前之同意不適當時，亦同。查證
    人丁○○警詢時、偵查時所為審判外陳述部分，被告甲○○
    於本院更一審之準備程序表示同意；於更二審之準備程序表
    示無意見（見更一卷71頁、更二卷108頁）。嗣於更三審準
    備程序復主張就丁○○對伊不利之陳述否認其真實等語（見
    更三卷一115頁）；於本院審準備程序，其辯護人表示丁○○於原審所為之陳述有證據能力，餘無證據能力等語（見本
    院卷115頁）。然綜觀全卷，被告甲○○僅空言否認證人丁○○警詢時、偵查時所為審判外陳述之證據能力，並未釋明
    撤回同意之正當理由，而證人丁○○經本院更一審、更三審
    實施交互詰問，賦予被告及辯護人彈劾其警詢說詞之機會，
    自足擔保其警詢及偵查時說詞之憑信性，依法有證據能力。
二、被告及辯護人主張監聽譯文無證據能力云云。並以調查局電
    話監聽錄音帶及其譯文無證據能力，即調查局監聽0000
    000、0000000、000000000，僅移送0
    000000自八十五年八月二十九日十二時至同年月三十
    日十二時，八十五年八月三十一日至九月二日、八十五年九
    月十四日至九月十六日部分, 其他0000000自八十五
    年八月二十五日至八月二十九日, 八十五年九月五日至九月
    十一日，八十五年九月一日至九月二十二日部分等均未移送
    ，因移送單位有部分毀掉不存在，錄音不是整體的，對我們
    有利的部分不見了，僅保留對我們不利的部分，我們認為監
    聽錄音沒有證據能力云云。經本院前審向法務部調查局南部
    地區機動工作組函覆稱因該組執行貪瀆案件通訊監察監譯，
    係於截獲與案情有關之重要或可疑內容時，方逐字監譯製作
    譯文，如無可疑內容則依例並未製作譯文。經查被告甲○○
    住處（○六）0000000電話，自八十五年八月二十九
    日十二時至同年月三十日十二時，九月二日至九月五日、九
    月十一日至九月十四日之原始監聽錄音帶暨相關重要譯文業
    已隨案移送臺灣台南地方法院檢察署，至同一期間甲○○使
    用（○六）0000000、000000000及丁○○
    使用電話000000000等三線電話，因當時監譯時並
    未截獲與案情相關之重要或可疑內容，故業已予以消磁重複
    使用而未保存。本組為求慎重，特派員自本案封存之八大紙
    箱監聽錄音帶中逐一清查，僅尋獲（○六）0000000
    電話八十五年八月三十一日至九月二日，八十五年九月十四
    日至九月十六日之原始監聽錄音帶二捲，嗣因該二捲錄音帶
    並未發現與案情有關之內容，故無監聽譯文可資提供等語，
    有該組（八九）南機肅字第一○二一五號函在卷可稽（本院
    上訴字卷 (一)第二二八、二二九頁）。且被告甲○○於本
    院前審時亦就通訊監察譯文表示無意見（見本院重上更 (
    一)字卷第二七七頁），且在實施監聽所得之資料中，並非
    不利於被告部分之監聽紀錄是否仍須封存？與監聽所得而據
    為認定被告犯罪事實之部分內容有否證據能力應屬兩事，究
    不得任意指摘監聽錄音帶及譯文即無證據能力，於理至明。
    又實施監聽之調查員黃啟元曾於原審到庭結證稱：「（錄音
    帶後來有整理過）對。錄音帶與譯文同，為逐字翻譯」、「
    （甲○○與丁○○於八月三十日錄音帶可放他們聽）是八十
    五年八月三十日，此為拷貝備份的」、「（是否丁○○打給
    甲○○）對」等語（訴字第一八四號卷 (二)第六九頁反面
    、第七十頁）。證人黃啟元在第一審雖未具體指明錄音時間
    是否為該日下午二十二時五十五分四十三秒。惟被告甲○○
    於本院前審時就通訊監察譯文表示無意見（見本院重上更 (
    一)字卷第二七七頁），該通訊監察譯文即有證據能力。
乙、實體方面：
一、訊據上訴人即被告甲○○固坦承有向台灣企銀仁德分行，分
    別以其名義貸借二百萬元，以其書記官張原銘之名義貸借一
    百五十萬元，並與丁○○熟識等情（見本院重上更(二)字卷九
    十四年十月六日審判筆錄第十三、十四頁）；上訴人即被告
    乙○○固坦承先後於九月二日及九月十三日交付一百五十萬
    元、一百萬元給同案被告丁○○等情（見本院重上更(二)字卷
    九十四年十月六日審判筆錄第十六頁），惟均矢口否認上揭
    收受賄賂及交付賄賂犯行，甲○○辯稱：伊未曾收受丁○○
    、乙○○交付之賄款二百五十萬元，亦未曾要求乙○○交付
    賄款，且八十五年九月十三日伊輪值班，不可能於當日收受
    一百萬元，同案被告丁○○當天在嘉義聚餐，不可能到伊住
    處交付賄款；乙○○辯稱：係丁○○向伊詐稱案件要分了，
    需要二百五十萬元來打點，是要擺平「分案」，不是要行賄
    法官，嗣丁○○又謊稱已先行墊付一百萬元給甲○○，心想
    花錢消災所以才交付上開金額給丁○○云云。
二、惟查：
（一）上揭事實，業據同案被告丁○○迭於偵審中坦承不諱（見
      他字第九八三號卷第一五一至一五二頁、原審訴字卷第一
      宗第四四頁最後第一至六行、本院上訴字卷第二宗第二三
      七、第二三八頁），復於本院前審以證人身分接受交互詰
      問時仍證述無訛（見本院重上更(一)字卷第二五三至二六八
      頁），而其於八十五年八月三十一日凌晨零時許，如何電
      約被告乙○○外出，共同商議交付二百五十萬元賄款，做
      為擺平官司判決無罪之代價，並獲得被告甲○○之同意及
      被告乙○○如何允諾交付賄款換取無罪判決，亦據被告乙○○於調查站及偵查中坦承屬實無訛（見原審訴字卷第一
      宗第四五頁反面第三、四行、偵字第一四八○三號卷第七
      頁正反面、本院上訴字卷第二宗第二三五頁），核與證人
      即乙○○之妻寅○○於偵查中供述情節大致相符（見偵字
      第一四八○三號卷第二頁正反面、第四一、四二頁）。雖
      證人寅○○所陳，丁○○向伊表示他需要用這筆錢到法院
      打點，要不然案子無法分配給他的朋友甲○○承辦云云，
      惟依被告乙○○於警詢時所陳：「……現在伊願意主動告
      訴貴組詳情，在違法放貸案起訴後，丁○○得知該案分案
      至甲○○審理後，即主動打電話約伊至金三角木瓜牛奶店
      前見面，見面後於他轎車內……，表示可以幫伊向承審法
      官甲○○疏通以擺平這件官司，代價是伊需支付二百五十
      萬元現金供其買通甲○○，伊點點頭表示可以，……隔天
      伊即與太太召集家庭會議，經討論後，大家還是覺得迫於
      無奈，只有接受丁○○所開條件」（見偵字第一四八○三
      號卷第七頁正反面），顯見證人寅○○上開所陳到法院打
      點，要不然案子無法分配給甲○○云云，語多保留，並非
      真實，此部分與乙○○所陳不符，自無足取。又丁○○證
      稱：「八月三十一日以前我就有跟他（即指甲○○）講過
      乙○○的事情，有提起過這個事情，他說可以幫忙。」、
      「你跟乙○○說這兩百五十萬元做何用？」，證人答「就
      是處理那件事情」，審判長問處理事情的「處理」意義要
      說清楚。證人答「擺平那件案子。」（見本院重上更(一)字
      卷第二五五、二五六頁），證人既到庭接受交互詰問，仍
      明確表示就是要「擺平那件案子。」顯見二百五十萬元確
      係交付被告甲○○之賄款，而非要「分案」之款項。
（二）賄款數額之決定：
    1.證人丁○○於本院前審審理時證稱：「（問：你為何會跟
      他說二百五十萬元的金額？）當初林法官有向台灣中小企
      銀借款，有一筆二百萬元，一筆一百五十萬元……當初保
      證人都是我，然後他又經常向我借錢，他追錢追得那麼累
      ，所以那時候我就想說如果剛好有事情要幫忙，那這些錢
      他可以拿來還給銀行，那麼我保證人的責任就可以免了」
      、「（問：但是你說一個兩百萬元，一個一百五十萬元，
      這樣共三百五十萬元？）但是當初借多少錢我並不是很清
      楚，所以就開口兩百五十萬元。」（見本院重上更(一)字卷
      第二六一、二六二頁），依甲○○對銀行有借款及需款週
      轉（詳後述）等情，參以丁○○確實有介紹甲○○向乙○○任職之銀行借款並擔任保證人，因而丁○○自己開口替
      甲○○要求乙○○交付二百五十萬元賄款，應屬可採。
    2.雖丁○○於偵查中供稱：其於接獲甲○○該通電話後，即
      前往甲○○住處，甲○○並告以要乙○○交付二百五十萬
      元，始允判決無罪等語（見他字第九八三號卷第七六頁反
      面），然丁○○於接到電話後一個小時後即與乙○○至台
      南市○○路與忠義路口之「金三角木瓜牛奶」店碰面，參
      以甲○○住於臺南市○○路一０七三巷三十一號，與「金
      三角木瓜牛奶」店仍有一段距離，依時間推算，丁○○應
      係接到電話即和乙○○聯絡至「金三角木瓜牛奶」店見面
      。
    3.丁○○於本院前審證稱：「（問：有無向林法官說要以這
      二百五十萬元處理這件事情？）在木瓜牛奶之前沒有討論
      ，跟他（乙○○）講完後，我就去跟林法官講」、「……
      在木瓜牛奶之後，我就過去跟林法官講，林法官說兩百五
      十萬元可以」（見本院重上更(一)字卷第二六二頁）；另乙○○於偵查中亦供稱：「……有一天晚上他來電話，約我
      在府前路金三角木瓜牛奶店見面，在他的轎車內他向我說
      拿二百五十萬元給他，替我活動，我可以沒事，我當時點
      頭同意……」（見偵字第一四八○三號卷第四五頁），而
      依常情而論，甲○○與丁○○間、乙○○與丁○○間當初
      在分案前講如何擺平官司時，充其量僅得到甲○○願幫助
      脫罪之共識，基於三人是朋友之立場，衡情被告甲○○當
      不致於明言若由其承辦要交付金錢，頂多有交付賄款之默
      契，所以在分案之前，尚談不上有期約賄款之情事，又基
      於認識之情，由兩人共同之朋友即丁○○開口講價錢，應
      係極合理之事。再參諸事後甲○○亦收受款項（詳後述）
      ，且乙○○在分案前是否同意付款亦未定，足見丁○○於
      偵查中所供先至甲○○住處談妥二百五十萬元後再至「金
      三角木瓜牛奶」店與乙○○見面一節，應係丁○○記憶錯
      誤所致，而以丁○○於本院前審交互詰問時所證稱，二百
      五十萬元賄款之數額係丁○○替甲○○要求於「金三角木
      瓜牛奶」店與乙○○談妥後再去甲○○住處告知一節（見
      本院重上更(一)字卷第二六二頁），較為可採。寅○○雖於
      偵查中證稱，其於乙○○與丁○○談妥回來後，其等隨即
      再約丁○○出去見面，丁○○開口說要二百五十萬元，其
      說其等回去看看等語（見他字第九八三號卷第一六三頁正
      反面），然依丁○○於原審訊問時供稱：「（問：那時同
      意二百五十萬元？）原先有說好，後來半夜他兩夫妻又打
      電話給我約出去後要求降價一點」（見原審訴字卷第一宗
      第四四頁反面），可知寅○○應係於丁○○與其夫乙○○
      談妥後，嗣後雖另再約丁○○與其等會面，然其目的應只
      是欲降低賄款之數額。再者，被告乙○○於本院前審時雖
      供稱，當場伊並沒有答應，且當時即開到金三角載寅○○
      等語（見本院九十四年十月六日審判筆錄第十六頁），其
      與其先前之供詞即有不同，復與丁○○關於此部分之供述
      相左，自不足採。此外，關於八十五年八月三十一日凌晨
      時，丁○○與乙○○談妥賄款之數額後，旋即由丁○○至
      甲○○之住處告知甲○○並獲同意之情，業經丁○○於本
      院前審審理時證述明確（見本院重上更(一)字卷第二六二頁
      ），加以甲○○先前即去電告知丁○○要趕快決定，則丁○○於原審訊問時供稱，嗣甲○○至其聯有公司時始告知
      甲○○等語（見原審訴字卷第一宗第九十頁反面、第九一
      頁），應屬誤記。故應認丁○○於八十五年八月三十一日
      凌晨時與乙○○議定賂款二百五十萬元後，於告知甲○○
      此情時，即達成交付賄款之合意。
    4.又丁○○為甲○○借款之保證人，且常替甲○○調錢，加
      以經濟狀況不差（詳後述），因而丁○○充當中間者（司
      法黃牛），將二百五十萬元悉數交付甲○○，自己未得到
      部分賄款（即抽頭）等情，亦合常情，附為說明。
（三）乙○○交付賄款之證據：
    1.第一次之一百五十萬元部分，被告乙○○之妻寅○○於八
      十五年九月二日，自其本人及其子謝岱勳在台灣中小企銀
      帳號00－000000及00－000000號，各提
      領三十三萬三千元及二十六萬七千元現金，復向其二嫂即
      案外人黃素雪在上開銀行帳號00－000000號提領
      調借九十萬元現金計一百五十萬元，並於當日晚上交由乙○○並陪同送至丁○○住處，請其代為交付被告甲○○收
      受，另第二次之一百萬元部分，於八十五年九月十三日自
      其子謝岱勳上開銀行帳戶提領十一萬九千元，自黃素雪在
      上開銀行帳戶提領調借九十萬元，除一萬九千元留供家用
      外，餘計一百萬元，於當日晚間乙○○由寅○○陪同送至
      丁○○住處，適丁○○外出，乙○○乃將一百萬元交予其
      妻即不知情之卯○○，請其託由丁○○交予甲○○收受等
      情，除經丁○○、乙○○及證人寅○○、卯○○自承及供
      述不諱外（見本院上訴字卷第五宗第三六頁，本院上訴字
      卷第五宗第九六頁、本院重上更(一)字卷第二七一、二七二
      頁，他字第九八三號卷第六十至六二頁，原審訴字卷第一
      宗第一一五頁正反面、第一一六頁正反面），復有寅○○
      、謝岱勳、黃素雪於上開日期在上開銀行帳號提款之取款
      憑條影本五紙在卷可憑（見八十七年度他字第九八三號卷
      第六三至六七頁）。至就第二次交付賄款一百萬元部分，
      丁○○、卯○○於調查局南機組詢問時雖未供述二人曾一
      同前往甲○○住處交付賄款（見他字第九八三號卷第七七
      頁、第一一０頁），然查丁○○於該次調查中僅稱係其於
      當日馬上將一百萬元送至甲○○住所交他親收等語，並未
      供稱未開車載卯○○一同前往，而卯○○於該次調查中僅
      陳稱不知行賄之事，亦未供稱其未陪同夫丁○○開車前往
      ，二人與其等嗣後所述，尚難謂有何不一致之情形。
    2.被告乙○○就其前之供詞送請法務部調查局測謊，就起訴
      書事實欄第一段部分，被告乙○○有無因違法放貸案件，
      經檢察官起訴後，央求丁○○代為關說疏通？有無分二次
      交付賄款與丁○○？再由丁○○轉交甲○○？因被告乙○○前有坦承，嗣又否認，請就其前已坦承部分測謊（是否
      說謊）。依控制問題法、混合問題法方法測謊結果就「(1)
      、案發時被告乙○○有把賄款分二次交付丁○○；(2)案發
      時丁○○有收到乙○○交付之賄款。」二問題測試結果無
      情緒波動反應，研判未說謊，此有該局九十一年六月二十
      日調科參第00000000000號測謊報告書附卷可
      稽（見本院上訴字卷第八宗第一頁、第七宗第一二七頁）
      。
    3.綜上足徵被告乙○○確調借二百五十萬元分別於八十五年
      九月二日及九月十三日，分二次交予丁○○至為明確。
（四）丁○○交付賄款予甲○○之證據：
    1.被告乙○○及證人戊○○所涉良美公司違法放貸案，於八
      十五年八月二十七日繫屬臺南地院，臺南地院於八十五年
      八月三十日，以八十五年度訴字第一０二五號案，分由被
      告甲○○承審，此有該案收狀章戳及卷面影本附卷可憑（
      見他字第九八三號卷第一六八、一六九頁）。而甲○○隨
      即於八月三十日（星期五）下午十時五十五分四十三秒電
      告丁○○稱：「你們說那個『分仔』，要馬上決定哦」丁○○回答稱：我知道等情，並有監聽之錄音帶及譯文在卷
      可資佐證（見調查局卷第二一頁、本院上訴字卷第一宗第
      五一頁）。而該通電話之內容，即係甲○○告訴丁○○：
      乙○○等人之案件已分由伊承審，要馬上決定是否交付賄
      款之暗語，亦經證人丁○○迭於偵審中自承明確（見偵字
      第一四八○三號卷第一一二頁正反面、第一一九頁正面第
      三行，原審卷第一宗第四三頁反面），復在本院前審以證
      人身分證述無訛（見本院重上更(一)字卷第二五五頁）。
    2.徵諸丁○○並未在臺南地院內任職，若非被告甲○○告以
      已分案之事實，豈可能如此巧合？況被告乙○○之妻寅○○於偵查中陳稱：「因為他（指丁○○）說跟這個法官很
      熟，我們想說花錢消災。」及被告乙○○於偵查中供稱：
      「（問：為何要交二百五十萬給丁○○？）他說要拿去向
      法官擺平這件事」等語（見偵字第一四八○三號卷第四三
      、四六頁）。
    3.再從被告甲○○與丁○○二人電話對話之語氣及內容，另
      參以丁○○、乙○○於偵查中一致坦承，在放貸案起訴後
      ，分由甲○○承審前，即曾商討案情（見他字第九八三號
      卷第一五○頁反面、第一五一頁，偵字第一四八○三號卷
      第四六頁），亦足以證明乙○○與丁○○、丁○○與甲○○間，於該案分由甲○○承審前，即分別有若案件分由甲○○承辦，甲○○會違背職務幫忙脫罪之共識，否則甲○○不會於接獲案卷當日，即電告丁○○，欲彼等馬上決定
      交付賄款之事。
    4.此外，丁○○一再供承一百五十萬元及一百萬元賄款，確
      有於乙○○九月二日及九月十三日交付當晚，立即送至甲○○住處交其收受，且經原審及檢察官隔離訊問之結果，
      丁○○與其妻卯○○就交付第二次賄款所為之供述：第二
      次之一百萬元是丁○○於九月十三日當晚趁送我回娘家之
      便，順道送至甲○○住處交其收受，當時由丁○○一人下
      車送款，我則在車上等候等情，數次陳述均相符合（見原
      審卷第一宗第一一五頁反面、第二一六頁反面，他字第九
      八三號卷第一四九頁、第一六三頁反面、第一六四頁），
      自堪採信。另關於九月二日丁○○就交付一百五十萬元予
      甲○○之地點，於本院前審訊問時供稱，係於九月二日到
      臺南地院載甲○○時，車上交給他後，載甲○○到他同居
      人程美穗崇善路的家裡等語（見本院上訴字卷第五宗第九
      五頁）；於偵訊、原審訊問時則多次供稱，一百五十萬元
      賄款係送至甲○○臺南市○○路之住處（見他字第九八三
      號卷第第七六頁反面、第七七頁，原審訴字卷第一宗第九
      一頁反面），查依八十五年九月二日之通訊監察譯文內容
      可知，丁○○於該日雖可能有至臺南地院搭載甲○○，且
      時點應在一般人進用晚餐之時間（見調查局卷第二二頁正
      反面），然依乙○○之供詞，其於八十五年九月二日交付
      一百五十萬元之賄款予丁○○後，回至其住處時，已係下
      午九點多了等語（見本院上訴字卷第五宗第九六頁），可
      見丁○○於本院前審訊問時，就實際交付賄款之地點或已
      記憶不清，則應以丁○○距案發時較為接近之時點，所為
      之供述較可採信，應認丁○○於八十五年九月二日，係將
      一百五十萬元賄款送至甲○○台南市○○路住處。
    5.被告甲○○亦直陳八十五年九月二日那天，是伊請丁○○
      載伊出去吃飯等語（見本院上訴字卷第五宗第五八頁），
      在本院前審審理時亦表示曾相約吃「雞仔、豬肚、鱉」等
      各類菜餚（見本院重上更(一)字卷第二五八頁），可知被告
      甲○○當時與丁○○關係密切且良好。
    6.音質比對：被告甲○○曾抗辯調查局監聽之電話錄音五卷
      之真正及非其聲音，經本院前審將錄音帶送請內政部警政
      署刑事警察局鑑驗結果，「送鑑資料共計錄音帶伍捲，影
      本譯文伍張，初步檢視錄音帶之外觀結構，未發現遭外力
      破壞」、「語音圖譜分析比對：比對字數共二十二字，其
      中相符字數十九字，約佔百分之八六．四」、「語音聆聽
      比對：未知語者與已知語者間之語音音質、腔調等無明顯
      不同之處」、「結論：參考國際鑑定協會語音比對結論標
      準，鑑驗結果『很可能確認』」，可知錄音帶之內容應顯
      係被告甲○○之音質、腔調無訛，此有內政部警政署刑事
      警察局九十年六月二十六日（90）刑鑑字第九六四七九號
      鑑驗通知書在卷可憑（見本院上訴字卷第五宗第七頁正反
      面）。則被告甲○○曾抗辯調查局監聽之電話錄音五卷之
      真正及非其聲音，均非可採。
    7.丁○○雖經測謊，就起訴書事實欄第一段部分，有無引介
      甲○○給被告乙○○？乙○○因違法放貸案，有無找丁○○關說疏通？有無交付賄款與丁○○，並經丁○○轉交給
      甲○○，因丁○○坦承上開情節，就其坦承事實進行測謊
      （是否說謊），經依控制問題法、混合問題法方法測謊，
      測謊結果，丁○○就「(1)乙○○有把賄款交給其；(2)其有
      把被告乙○○賄款交給甲○○；(3)甲○○有收到伊轉交之
      賄款。」上開問題經測試結果，無法獲致有效反應，不能
      研判有無說謊，有法務部調查局九十一年四月二十四日調
      科參第00000000000號測謊報告書附卷可稽（
      見本院上訴字卷第七宗第五、一二五頁），同案被告丁○○經測謊後，並無法經鑑測而推知其就上揭問題是否有說
      謊之情形，而丁○○八十五年九月十三日將一百萬元交付
      予甲○○此情復與證人卯○○證述相符，則應認丁○○關
      於交付賄款予甲○○之供述與事實相符。
    8.綜合上開事證，被告甲○○與丁○○關係良好，丁○○與
      乙○○關係亦密切，被告甲○○透過丁○○收受乙○○交
      付之二百五十萬元賄款之事證至為明確。
（五）被告甲○○於分案當日確實已告知丁○○案件已分案：被
      告甲○○於八十五年八月三十日下午十時五十五分許以電
      話向丁○○稱：「你們說那個『分仔』要馬上決定哦！」
      等語（見調查局卷第二一頁），經查：
    1.甲○○在本院前審提示監察譯文訊問時即稱：「既然有錄
      音應該有講……」（見本院重上更(一)字卷第一五六頁），
      即已承認其確有講過上述之話語，雖其分別辯稱：「那個
      分仔，要馬上決定哦！之『那個』指丁○○有意購買Ａ與
      他人共有土地之持分；『分仔』指Ａ已經與共有人完成分
      割並取得原持分所有權全部；『要馬上決定哦』指Ａ有意
      出售上開土地，你是否要買要馬上決定」、「『分仔』應
      為某一名叫『芬仔』者之人名（見原審訴字卷第二宗第一
      五五頁答辯狀）、「『分』我是認為這是多年前的事情，
      我是實在無法想起，我們應該是在講其他事情，不是在講
      分案的事情……」（見本院重上更(一)字卷第一五六頁）等
      語，然而若Ａ係甲○○，係發話人，又係當事人，若果真
      係購買土地之事，則其醞釀此事應當已有一段期間，則甲○○焉有以前想不起來「分仔」所指何事之理？況購買土
      地並非見不得人之事，何必怕人監聽而用簡潔之代語通話
      ，且丁○○若係要購買土地，衡情應當電話中立即與被告
      討論細節、價錢，豈有未再聞問之理，再者，甲○○不僅
      始終無法解釋「芬仔」者為何人，所指『分仔』係指『芬
      仔』之人，於整句對話之語意觀之，亦令人難以理解，則
      甲○○上揭就『分仔』一詞之解釋或係前後不一、或係答
      稱記不得了，益見甲○○上揭飾罪之詞，顯與實情不符。
    2.同案被告丁○○則明確表示，甲○○之意係指案件已分案
      由其承審，須馬上決定賄賂一事，此查丁○○於偵訊時所
      供：「（提示八十五年八月三十日晚上甲○○打給你電話
      監聽譯文並告以要旨，問：這是何意？是否案件已分配？
      ）……這通電話是林某通知我案件已分了，他要我馬上決
      定準備送賄款，因之前已向甲○○說了這事情」（見偵字
      第一四八○三號卷第一一二頁正反面），即可清楚得知。
      另丁○○於本院前審行交互詰問時證稱：「（甲○○詰問
      ：現在你說我八月三十一日晚上那一通電話給你，電話內
      容說「分仔」，要準備，你是依什麼認定我講的話內容是
      什麼意思？丁○○答：時間久了我回憶一下，應該在這天
      之前就有跟林法官商量過這個事情，所以他電話打來這麼
      說「分仔」，要快一點喔！我就瞭解說已經分案了。」（
      見本院重上更(一)字卷第二五五頁），徵之上情，被告甲○○與乙○○、丁○○在此之前已有由甲○○幫乙○○擺平
      其官司之共識，所以分案當日甲○○僅告知丁○○「分仔
      」，依兩人之默契，自知悉係案件已分由甲○○審理，否
      則若非分到甲○○審理，甲○○必然加上分到「……」之
      語句，因而丁○○證稱其接到甲○○電話就知道分給甲○○一節，應可採信。至於甲○○雖主張：「丁○○僅係其
      上開發話之受話人，未提出可供法院審酌之判斷依據即逕
      行代其解釋上開發話……，應不符一般經驗法則不可採信
      」（見本院重上更(一)字卷第一一六頁，甲○○答辯狀）、
      「其詰問丁○○其係於何時、何處對丁○○說其可以幫忙
      ，丁○○係以時間久了、忘記了等語搪塞，則丁○○上開
      關於分仔語意之自白，即有嚴重瑕疪」（見本院重上更(二)
      字卷，甲○○九十四年九月十九日刑事答辯狀第八至十頁
      ）、「丁○○關於其所說，你們說那個分仔要馬上決定等
      語，係丁○○個人意見及推測之詞，不得作為證據」（見
      本院重上更(二)字卷，甲○○九十四年四月四日刑事準備狀
      第二頁）等語，按同案被告丁○○，就其與甲○○上開對
      話既係以其實際經驗為基礎而證述，本得為證據，自無甲○○所指不得為證據之情事，且依其自案發後應訊以至本
      院前審經交互詰問之供證詞，均稱係指案件已分由甲○○
      承審此情觀之，不僅明確且前後證述均相符合，是應以丁○○之證詞較為可信。
（六）是否值班即不可能於住處收受賄款？
    1.被告甲○○固於八十五年九月十三日在臺南地院輪值值班
      ，惟當日最後處理人犯交保之時間為下午五時零五分左右
      等情，業據原審向臺南地院查明屬實，有臺南地院八十八
      年八月十八日（八八）南院慶文字第六四七○九號函及該
      院八十五年九月至十月份輪值表、職員值夜（日）記事表
      、法警室收文簿及人犯登記簿等影本各一份在卷可佐（見
      原審訴字卷第二宗第五一至五九頁），核與監聽譯文中與
      其同居之程美繐於八十五年九月十三日下午五時十四分零
      三秒，曾打電話要甲○○五點半出來「喂！你差不多五點
      半再出來就好」、「好啦！你現在要出發了嗎？」、「正
      門嗎？還是……」、「旁邊啦」、「好」（見調查局卷第
      二三頁監聽譯文）等語相符，足認被告甲○○值班當日確
      於下午五時三十分左右離開臺南地院無疑。
    2.又當時對話尚有「值班差不多八點半到九點」、「我們就
      拜拜完就馬上過去了」（見調查局卷第二三頁監聽譯文）
      ，所以當日甲○○縱然有去拜拜也是時間即為短暫，否則
      就不會有「拜拜完就馬上過去」之交談，所以不可能至庚○○佛堂拜拜後還一同用餐至晚上十時，況當日是否有一
      同用餐，庚○○並未明確答覆，「（問：是否每次初一、
      十五均有去吃飯？答：大概吧……」（見本院上訴字卷第
      二宗第七七頁），且用餐地點係在台南市○○路聖華宮素
      食餐廳，已在台南市區，先回住處再去用餐，亦有可能，
      且不衝突，不影響甲○○當晚在家收受一百萬元賄款之認
      定，甚至甲○○縱有用餐，既非留在庚○○之佛堂內用餐
      （按該佛堂在台南市○○路係在台南市郊區），證人庚○○之證詞即非可採，從而，本件丁○○指稱交付賄款之時
      間為當日晚上八至九時許，其所為指述並無不合理之處，
      反而被告甲○○辯稱其當日不在場，不可能收受賄款云云
      ，難以採信。其最合理之解釋應係被告甲○○五點半離開
      法院，與其同居人程美繐相約在法院側門見面後，一同去
      拜拜後，在八點左右趕回市區住處，等候萬一有人犯時值
      班法警之通知，並未與庚○○一起用餐，此時接到丁○○
      之賄款。
    3.又同案被告丁○○到庭證稱當日並無去嘉義聚餐一事（見
      本院重上更(一)字卷第二五九頁），被告甲○○所辯丁○○
      當日去嘉義聚餐一節自不可採。被告甲○○雖聲請向調查
      局調取甲○○000000000號及丁○○00000
      0000行動電話之八十五年九月十三日之原始錄音帶全
      部或監聽譯文云云。然法務部調查局南部地區機動工作組
      並未就此部分存有監聽錄音帶及譯文，詳如下述，無從為
      其有利之認定。又被告丁○○在原審訊問時供稱「（問：
      你去林法官家多久？）我按門鈴，在門口交給他即走了」
      （見原審訴字卷第一宗第一一七頁反面）；在調查局供稱
      「……由我開車前往甲○○住所，到達後由我單獨下車，
      進入甲○○住所，在前院車庫將該一百萬元交甲○○收取
      」（見他字第九八三號卷第一五一頁反面、第一五二頁）
      ，丁○○在本院以證人身分證稱「他家門打開就是車庫了
      」（見本院重上更(一)卷第二六０頁），甲○○住家為透天
      厝，門口打開即車庫，因此丁○○所謂門口、車庫交付賄
      款並不衝突，所陳述交付賄款地點在被告甲○○住處之門
      口或車庫等語並無前後不一。
    4.綜上所述，被告甲○○當日值班，於五點多即離開法院，
      所以在八點至九點間於其住處收受賄款，確有可能，被告
      甲○○所辯不在場，無法收受賄款一節，顯難採信。
（七）被告甲○○與同案被告丁○○之經濟狀況比較：
    1.被告甲○○辯稱：係同案被告丁○○因缺錢侵吞上開被告
      乙○○所交付之二百五十萬元云云，被告乙○○亦附和甲○○供述而稱丁○○有積欠銀行等款項，是丁○○騙伊錢
      ，當時丁○○說要送錢給分案的人員云云。
    2.惟被告甲○○因缺乏資金而以丁○○為連帶保證人向銀行
      借錢（二百萬元），亦曾透過丁○○關係向丁○○之友人
      週轉資金，亦經丁○○於調查站中指述甚明（見偵字第一
      四八○三號卷第五五頁以下），並有台灣企銀仁德分行函
      覆本院暨檢附被告甲○○開戶之印鑑卡、借據影本、電腦
      連線作業查詢單可據（見本院上訴字卷第五宗第一五三頁
      至一五七頁、第六宗第一０二頁以下至一０四頁），被告
      甲○○就此亦不諱言有央請丁○○為連帶保證人等情（見
      本院上訴字卷第五宗第一二八之一頁）。
    3.又被告甲○○另自承伊與案外人己○○合夥買受土地，總
      共借款二千萬元，伊另在高雄之房子，是在七十六年買的
      ，是伊太太陳雲卿在付息的等語（見本院上訴字卷第六宗
      第一二七頁），顯見被告甲○○欠債甚多，光是每月應付
      之利息即很可觀，一般公務員薪水應難以支應。
    4.被告甲○○雖就丁○○經營之聯有公司在上海商業儲蓄銀
      行匯款之來源質疑，認(1)八十五年九月五日有現金提存六
      八萬九千元；(2)八十五年九月五日跨行匯入二百萬元；(3)
      八十五年九月五日自匯六十萬元；(4)八十五年九月十二日
      「跨行匯入」一百一十萬元，而進一步指稱丁○○私自侵
      吞乙○○之款項。然查上開四筆金額固與上開被告乙○○
      所提之一百五十萬元、一百萬元、二百五十萬元之數字不
      符，矧經上海商業儲蓄銀行覆函陳稱均係該公司（指聯有
      公司）自他行庫匯入，亦顯見係聯有公司自行自他行庫調
      度之資金等情，有上海商業儲蓄銀行九十一年六月十一日
      上永康字第０八五號函可據（見本院上訴字卷第七宗第一
      八七頁、九十一年六月十三日收文）。丁○○雖亦有為其
      他朋友保證，惟其經濟情況良好，亦經其公司會計癸○○
      到庭陳稱：伊公司有跟銀行票貼幾千萬元，但公司營運正
      常，整年度有盈餘幾百萬元，自八十五年迄今均有賺錢等
      語（見本院上訴字卷第六宗第一七六、一七七頁），證人
      李文生於本院到庭證稱：「伊興建房子，要把房子賣給丁○○，要以丁○○之名義借款，但他太太不肯買，實際沒
      有賣，由於要繳稅金，房子還是以他名義貸款，（想）等
      到以後他買時，才過戶給他，……本來是伊付錢，後來伊
      去大陸，才由丁○○付錢，……有時丁○○到大陸時，也
      有算錢，或是等伊回台灣再與丁○○算錢，伊都是給他現
      金」（見本院上訴字卷第六宗第五、六頁）。
    5.基上所述，難認丁○○有陷於金錢或經濟困境，反而被告
      甲○○有財務上之困難，與金錢上之壓力。
（八）臺南地院當日分案時，被告甲○○是否當日即可得知？
    1.臺南地院書記官丑○○於本院前審訊問時雖證稱，伊於八
      十五年間係被告甲○○之書記官，已不記得被告乙○○案
      件何時收到，惟該案係於八十五年八月三十日分案，分案
      會在下午拿來卷宗，伊會在隔天交給法官，若是法官不在
      伊會晚一點拿給法官，由於法官在辦公室時間很少，不一
      定何時給卷宗，伊亦不知道法官為何會知道有分到此案，
      可能是在九月二日給法官的云云（見本院上訴字卷第六宗
      第二五八至二六○頁、第二六二頁）。惟查案件由分案室
      抽籤決定何股承辦後，已非秘密，而法官知悉是否分到此
      案之途徑並非僅由書記官交付卷宗後始能得知，如參與分
      案之人告知或書記官交付卷宗前先以電話告知，亦可得知
      ，或主動查詢或經由其他職員告知，管道不一，況且社會
      矚目重大案件，分由何人審理，法官及參與分案人員均極
      為注意，或相互告知，乃人之常情，故分案後法官即時知
      悉，實不足為奇，自不得以本件證人丑○○事隔多年揣測
      之詞，即認被告甲○○八十五年八月三十日分案當天尚不
      知該案分由其承辦。
    2.臺南地院前科長子○○於本院前審傳訊時到庭供稱：當時
      伊與書記官丑○○是同辦公室，被告乙○○案件甲○○何
      時收到承辦，伊記不得了，伊係與辛○○一起分的等語；
      證人辛○○亦陳稱八十五年八月三十日刑事分案情形，已
      忘記了，書記官何時拿給法官，亦不清楚等語（見本院上
      訴字卷第七宗第七七、七八頁），證人張淑玲亦陳稱八十
      五年八月三十日刑事分案情形，已忘記了等語（見本院上
      訴字卷第七宗第七八頁）。足見時日間隔已甚遙遠，一般
      人均已記憶不清。
    3.又被告乙○○身為銀行副理，有相當社會歷練，應不致僅
      為請求如何刑事分案而迅速交付二百五十萬元之鉅款之理
      ，此與一般經驗法則有違，況如果係賄賂分案人員，以乙○○之社會地位，焉會輕意相信，且丁○○始終未向乙○○說係交賄款給那位分案人員，反而不斷提及法官甲○○
      之名，衡情對分案人員行賄，尚與被告乙○○之企圖平反
      貪污官司有間，被告乙○○於本院前審辯稱：丁○○企圖
      行賄之對象為刑事分案人員云云，顯非可採。
（九）被告甲○○於審理乙○○違法放貸一案，有違背職務之行
      為：按認定犯罪事實所憑之證據，並不以直接證據為限，
      即綜合各種間接證據，本於推理作用，為認定犯罪事實之
      基礎，如無違背一般經驗法則，尚非法所不許（最高法院
      四十四年台上字第七０二號判例參照）；又刑法上之賄賂
      罪所謂職務上之行為，係指公務員在其職務範圍內所應為
      或得為之行為，所謂違背職務之行為，係指在其職務範圍
      內不應為而為，或應為而不為者而言（最高法院五十八年
      台上字第八八四號判例參照），換言之，所謂公務員職務
      上之行為，係指在其職權範圍內所應執行或得執行，而不
      違背其職責義務者而言，如公務員就其職務上應為之事項
      ，故意消極的不作為或積極的以不正當方法為之，以及對
      於職務上不應為之事項故意積極為之，則均屬違背職務之
      行為（最高法院九十年度台上字第五七六四號判決參照）
      。因而檢視被告甲○○是否有違背職務之行為，自應檢視
      其於該案時是否故意消極的不作為（如應調查可調查而不
      調查等）或積極以不正當方法為之（如明知被告乙○○有
      罪，而故意為其掩飾判處無罪等），分述之：
    1.被告乙○○被檢察官起訴，依起訴書內容被告二人與丁○○均認為係違法放貸案，依法應屬有罪，且被告乙○○上
      開違法放貸案於八十五年八月三十日分由甲○○承審當日
      ，於其尚未開庭調查證據，依法形成心證前，即透過丁○○向乙○○期約交付賄賂，並允諾擺平官司（應係無罪判
      決之意）之判決，顯然被告甲○○於審理乙○○部分時已
      有違背職務之犯意。
    2.上開監聽電話中，八十五年九月十四日上午九時十七分二
      十七秒，甲○○之同居人程美繐打電話給甲○○，兩人有
      如下之對話：「（程）寶貴又打來了，（被告）那明天是
      十六號才到期的，（程）對，（被告）對，丁○○早上有
      跟我說禮拜一要調給我們啊，（程）十四還是十六，（被
      告）十六啊，因為我記得我們上次扣錢都是十六日扣的…
      …（程）他現在意思說我們不趕快換單，不好看啦，你馬
      上打給他，（被告）好」；同日上午十時二十二分十秒兩
      人之對話為：「（程）喂，寶貴你都沒有打給他，（被告
      ）我有叫丁○○跟他們銀行聯絡，（程）沒有，他意思說
      禮拜一還沒關係，但今天一定要去換單」；又同日上午十
      時三十九分十秒程美繐又打電話給被告甲○○，提及「…
      …我三叔他說不要啦，他不同意這樣啦」、「要還啊」等
      語（見調查局卷第二三至二四頁）。上開對話依經驗法則
      ，足以了解應係甲○○之同居人程美繐告知甲○○，銀行
      的人來催繳款及借款展期（借新還舊），而有透過丁○○
      借錢要週轉，要透過丁○○向銀行打招呼，且程美繐之親
      戚亦要求甲○○還錢，顯見甲○○經濟情況並不好，且需
      要向丁○○借錢使用。徵之上情，被告甲○○既然需錢週
      轉，又向所承辦案件之被告乙○○收錢，顯見其於審理該
      案時即無意追究乙○○罪責。
    3.被告甲○○任職法官之期間，審理被告乙○○所涉該貪污
      案，認被告乙○○無罪，其判決書記載：「經查：另一被
      告謝惠宗固曾於偵查中供承「有關分戶貸款之額度、利率
      、撥貸日期，由戊○○與戴初雄（事前）談妥，而戊○○
      或繼任之陳瑞佳經理均召開內部會議要求徵信人員全力配
      合。」、「徵信人員在分行內部會議指示後即依借款人之
      申請金額反推算借款人每月應有收入，使能具有償債能力
      。」、「因經理主管既已指示全力配合，我即據黃進丁等
      人填註不實之徵信資料，擬定授信竟見，予以核章等語，
      惟被告謝惠宗於本院審理時即斷然陳稱其上開於偵查時之
      陳述並非事實，是被告謝惠宗上開偵查時之陳述與其於本
      院審理時之供述即有重大出入，已難逕以其不利被告許山
      鐘、乙○○、陳瑞佳三人之部分為認定事實之依據；況被
      告許山鐘、乙○○、陳瑞佳三人於審核全部良美金三角公
      大樓之分戶貸款案件時，確係就每一案件均依同一標準依
      序審查、貸放，其等三人就附表所示人頭戶案件與其他正
      常放款案件間之審查、核貸並無不一標準之事實，業據本
      院另向台企學甲分行調取台企學甲分行辦理上開良美金三
      角公大樓分戶貸款全部案件查明屬實；再質之被告戴初雄
      、黃淑蓮、李秋芬三人均陳稱「向台企銀行學甲分行辦理
      上開良美金三角公大樓之分戶貸款時並未向相關台企學甲
      分行人員提及有人頭戶貸款案件」等語而證稱被告許山鐘
      、乙○○、陳瑞佳三人不知有人頭戶貸款情事，曾於偵查
      中到案作證之證人即被另一被告戴初雄利用為本件人頭貸
      款戶之如附表所示良美公司（或其關係企業）員工亦均未
      陳稱上開三名被告知悉其等貸款戶係人頭戶。綜上所陳，
      被告上開辯解自非無據而可採信。此外，又查無其他積極
      之具體證據足以證明被告許山鐘、乙○○、陳瑞佳三人有
      何其他犯行，本件尚不能證明被告許山鐘、乙○○、陳瑞
      佳三人犯罪至為灼然，均應為無罪之諭知，以免冤抑。」
      等語（見原審85年訴字第1025號刑事判決）
    4.惟查：
    該案曾就附表所示餘屋分戶貸款一事，在臺企銀行學甲分
      行招開二次內部放款人員專案會議，此有陳瑞佳、戊○○
      於該案調查站之陳述（見該案調查卷66頁、68頁、71頁反
      、72頁）。苟若能按一般貸款案件處理，何須特別招開內
      部放款人員專案會議，是附表所示餘屋即不符合分戶貸款
      條件。
    另查被告乙○○、許山鐘於附表所示餘屋辦理分戶貸款時
      ，分任台企銀行學甲分行副理與襄理職務，雖未就附表所
      示餘屋分戶貸款辦理徵授信工作，然該二人均自承於附表
      所示餘屋辦理分戶貸款時，該二人均曾事前參與被告陳瑞
      佳所召集之專案會議，且事後分任審核所有全部徵授信資
      料。則參諸該案卷附附表所示餘屋人頭戶之徵信調查報告
      記載每月收入情形，其中竟有每月收入高達8百萬元（編
      號01戴朝雄）、140萬元（編號10吳福明），亦有每月收
      入75萬元（編號15戴坤雄）、40萬元（編號18陳宗義）、
      30萬元（編號07翁進福）、29萬5千元（編號21莊再春）
      、29萬元（編號13郭賢福）、25萬元（編號20王秀芬）、
      22萬元（編號04柯美琴、06陳俊宏）、20萬元（編號19游
      寶平）等高額收入。按依同案被告戴初雄在該案原審所供
      稱其擔任良美關係企業董事長月薪僅為15萬元（見該案上
      訴卷四494頁），而各該充當附表所示餘屋人頭戶之員工
      或員工之親戚薪資竟高於董事長，衡情客觀判斷即知非屬
      實情，另其餘絕大多數貸款戶每月收入均在10萬元以上（
      各詳如附表所載），亦與時下一般員工或一般人之薪資難
      認相當，而有違常情。況據證人即貸款戶曾小娟（編號02
      ）在該案調查站證稱：伊在79年、80年間月入約2萬元，
      但扣除必要生活支出，所餘不過幾千元，該徵信報告內記
      載月入10萬元，非伊提供，純係徵信人員自行填寫，而且
      亦從無向伊要求提供有關伊個人收入之一切資料，也未向
      伊本人或他人查詢，甚至該調查報告將伊父母親收入亦加
      入，更是與事實不符，因伊母親於66、67年間已去世，伊
      父親亦在72、73年間死亡（見該案調查卷175頁正反面）
      ；證人柯美琴（編號04）在該案調查站證稱：該申貸案件
      係80年間伊月入約3萬餘元，徵信調查報告記載月入22萬
      元，與事實不符（見該案他字調查卷18頁、偵4559號卷31
      頁反面、32頁）；證人陳俊宏（編號06）在該案調查站證
      稱：伊於79年10月間結婚，伊妻無業，該年伊月入約8萬
      元，月支出約5、6萬元，每月結餘約1、2萬元，另未投資
      餐廳，黃進丁在徵信調查報告上登載，並非事實（見該案
      調查卷187頁正反面）；證人翁進福（編號07）在調查站
      證稱：79年、80年間，伊雖已與友人合股成立順永企業公
      司並兼任技術員，惟當時每月固定薪俸收入所得約僅2萬
      元，黃進丁在制作徵信調查報告時，將伊之月收入登載為
      30萬元，有鉅幅差距，黃進丁之登載之該內容並非真實（
      該案調查卷162頁反面）；證人陳國禎（編號08）在該案
      調查站證稱：伊在79年、80年間月入約3萬餘元，加上伊
      妻薪資收入1萬餘元，尚不足5萬元，扣除家用支出，所結
      餘之款項也約僅2萬元上下，徵信調查報告表內所填數據
      ，絕非伊所提供（見該案調查卷171頁）；證人魏安里（
      編號11）於偵查中證稱：伊當時年收入約10多萬元，月收
      入1萬多元，銀行員並沒對我做徵信工作，並沒談到職業
      及收入情形（見該案偵4559號卷33頁反面），證人郭賢福
      （編號13）在該案調查站及偵查中證稱：79年、80年間伊
      月入約3萬餘元，未有投資其他事業，妻子亦無業，而扣
      除每月支出2萬餘元，每月之結餘約僅1萬元，徵信調查報
      告記載月入29萬元，與事實不符，為虛構捏造，徵信人員
      陳錦聰並未就此向伊本人、親友查詢過（見該案調查卷19
      7頁正反面）；證人莊再春（編號21）在該案調查站證稱
      ：79年、80年間伊月入約3萬餘萬元，全係薪資所得，並
      無其他所得，該行員未向伊詢問個人財務收支情形，至於
      該欄填寫伊每月收入29萬5千元，與事實不符，他亦無向
      伊之親友或同事查詢伊個人收支（見該案調查卷182頁反
      面、183頁）；證人謝世昌（編號23）在該案調查站證稱
      ：79年、80年間伊月收入約5萬元，平均月支出約3、4萬
      元，每月結餘最多也只有2萬元，徵信報告記為16萬元，
      並不真實，此項記載未詢問伊本人及親友，伊78年、79年
      之年綜合所得大約只有6、70萬元（見該案調查卷192頁正
      反面）；及證人李文雄（編號28）在該案調查站證稱：伊
      妻子並未作生意，均在家裡，每月家庭收入僅有伊月薪4
      萬5千元，徵信報告內記載14萬元收入，並不實在，且亦
      無任何學甲分行人員向伊或親友、伊所任職農會徵信過（
      見該案調查卷167頁反面）；證人林水旺（編號29）在該
      案調查站證稱：79年、80年間伊月入約3萬5千元至4萬元
      ，未有其他投資，妻子亦未在他處任職，故家庭未有其他
      收入，徵信調查報告記載月入15萬元，該數據如何得知，
      伊不清楚（見該案調查卷179頁）等各語，益足證各該附
      表所示餘屋貸款人收入情形，為各該徵信人員自行憑空捏
      造，以符合准予核貸之依據。又被告乙○○、許山鐘職司
      審核附表所示餘屋分戶貸款案件，明知各該徵信報告所載
      貸款人收入情形，與事實不符，仍予以核可，再佐以臺企
      銀行學甲分行曾二次召開附表所示餘屋分戶貸款專案會議
      以觀，益足認被告乙○○、許山鐘二人，均已知悉本件貸
      款戶為人頭戶，且為迎合歷任經理即被告戊○○、陳瑞佳
      之要求，故意違法放水所致，否則豈有於徵信調查報告明
      載貸款戶每月收入8百萬元、75萬元、40萬元、30萬元等
      高所得，遠高於良美企業負責人即同案被告戴初雄月入15
      萬元，猶審核通過擬准予放款之理，且該分戶貸款後所生
      之分期付款之利息係由良美公司給付，遂於84年4月21日
      以後延滯清償本息，此有臺企銀行總行函送之「良美金三
      角分戶貸款專案查核報告」附卷可稽（見該案更一審卷二
      54至59頁），則附表所示之分戶貸款戶所有之建物，原係
      由臺企銀行學甲分行承作南品公司興建之良美金三角辦公
      大樓建築融資之擔保物，且非屬附表所示分戶貸款戶所有
      ，陳瑞佳、許山鐘、被告乙○○竟明知附表所示分戶貸款
      案係南品公司以人頭戶重複分散貸款，以達南品公司集中
      使用資金之目的，惟此實已減損臺企銀行對南品公司融資
      貸款擔保物價值積極利益，及因徵信不實因而增加分戶貸
      款債權無法獲滿足清償之消極利益。乙○○係學甲分行之
      副理、許山鐘係執行學甲分行襄理職務，另陳瑞佳係學甲
      分行經理，渠等與台企銀行間，依公司法第29條第2項、
      第39條規定係屬委任關係，對渠等受任職務負有忠實執行
      之義務，竟未依法履行誠信義務，而為不實放款行為，均
      足生損害於臺企銀行，事證已明，堪以認定。
    5.然觀被告甲○○於該案判決書卻僅記載：「……被告許山
      鐘、乙○○、陳瑞佳三人於審核全部良美金三角公大樓之
      分戶貸款案件時，確係就每一案件均依同一標準依序審查
      、貸放，其等三人就附表所示人頭戶案件與其他正常放款
      案件間之審查、核貸並無不一標準之事實，業據本院另向
      台企學甲分行調取台企學甲分行辦理上開良美金三角公大
      樓分戶貸款全部案件查明屬實……」，而上開附表所示之
      餘屋人頭戶之徵信調查報告之明顯違誤之情狀卻視而不見
      ，而認被告乙○○、許山鐘、陳瑞佳確係就每一案件均依
      同一標準依序審查、貸放，其等三人就附表所示人頭戶案
      件與其他正常放款案件間之審查、核貸並無不一標準之事
      實，顯見被告甲○○審酌該案之良美金三角公大樓分戶貸
      款之證據，非基於經驗法則、論理法則，是被告甲○○任
      職法官之期間，審理被告乙○○所涉該貪污案，有違背職
      務之情事存在。
（十）被告於收案前即有違法判決之故意：丁○○於原審證稱：
      「是乙○○被起訴後，有來找我談，要我請林法官看一看
      」、「（第二天凌晨有約乙○○到金三角木瓜牛奶）他之
      前即一直請我託林法官幫忙」、「我之前拿起訴書給林法
      官看時，林法官有說沒什麼瑕疵」（訴字第一八四號卷 (
      一)第四四頁正反面）等語，故被告甲○○於閱畢起訴書
      後應認為起訴書並無瑕疵。雖丁○○於調查局南機組偵訊
      時固供稱：「八十五年八月乙○○收到前開其所涉之貪污
      案件起訴書後，即持該起訴書跑來找我，要求我將該起訴
      書交給甲○○法官看，並要我問林法官該件貪污案件獲判
      無罪之機會有多大，我遂於當日前往甲○○位於崇善路之
      住所，將該起訴書交給甲○○。甲○○看了以後，向我表
      示還要再研究看看。我於隔天應乙○○之要求，再度向甲○○詢問，甲○○向我表示該案獲判無罪的機會很大，我
      將此情形告知乙○○之後，他便要求我積極透過甲○○運
      作，務使該案能獲判無罪，惟當時該案尚未分案」等語（
      他字卷第一五０頁反面、第一五一頁）。可見被告甲○○
      說：「獲判無罪的機會很大。」，應是指如收受賄賂，有
      以違法判決將乙○○判決無罪之空間，乙○○本身亦自知
      超貸案東窗事發，如不運作，恐受有罪判決，乃出於花錢
      消災之意思，央請丁○○，透過甲○○運作，由甲○○判
      決無罪，乙○○願以二百五十萬元作為對價。否則如乙○○之超貸案本即應判無罪，乙○○斷無願交付二百五十萬
      元之理。
（十一）綜上，被告所辯，均非可採，被告甲○○違背職務收受
        賄賂及被告乙○○交付賄賂之事證明確，其等之犯行堪
        以認定，自應依法論科。
三、比較新舊法：
（一）貪污治罪條例業已於八十五年十月二十三日修正公布實施
      ，舊條例第四條第一項第五款原規定：「對於違背職務之
      行為，要求期約或收受賄賂或其他不正利益者，處無期徒
      刑或十年以上有期徒刑，得併科新臺幣三百萬元以下罰金
      。」，第十條第一項原規定：「對於第二條人員，關於違
      背職務之行為，行求期約或交付賄賂或其他不正利益者，
      處一年以上七年以下有期徒刑，得併科新臺幣三十萬元以
      下罰金。」，嗣新條例（現行法律）修正第四條第一項第
      五款規定：「對於違背職務之行為，要求、期約或收受賄
      賂或其他不正利益者，處無期徒刑或十年以上有期徒刑，
      得併科新台幣一億元以下罰金。」，原第十條第第一項修
      正為第十一條第一項規定：「對於第二條人員，關於違背
      職務之行為，行求、期約或交付賄賂或其他不正利益者，
      處一年以上七年以下有期徒刑，得併科新台幣三百萬元以
      下罰金。」，同法第十一條又於九十二年二月六日修正，
      惟僅新增第二項，第一項並未修正，原第二、三項依序修
      正為第三、四項，比較新舊法結果，以修正前貪污治罪條
      例第四條第一項第五款、第十條第第一項法定刑度較輕，
      依刑法第二條第一項但書規定，應適用最有利於行為人之
      修正前貪污治罪條例第四條第一項第五款、第十條第一項
      規定處斷。
（二）又依修正前八十一年七月十七日公布貪污治罪條例第十條
      （修正後改為第十一條）之規定，依據法令從事公務之人
      員（包括受公務機關委託承辦公務之人），與非依據法令
      從事公務之人員涉犯行賄罪者，應分別適用修正前貪污治
      罪條例第十條第一項及第二項規定，即修正前之第十條第
      一項係規範處罰具有該條例第二條規定身分之人員，向同
      具該身分之人行賄之規定，若不具該身分之人，向具有該
      身分之人行賄，則應適用同條第二項規定予以處罰。本件
      乙○○為依據法令從事公務之人員，應依修正前貪污治罪
      條例第十條第一項論處其行賄罪。
（三）被告行為後刑法第10條第2項關於公務員之定義，已將原
      「稱公務員者，為依法令從事於公務之人員」，修改為：
      「一、依據法令服務於國家、地方自治團體所屬機關而具
      有法定職務權限，以及其他依法令從事於公共事務，而具
      有法定職務權限者。二、受國家、地方自治團體所屬機關
      依法委託，從事與委託機關權限有關之公共事務者」，而
      貪污治罪條例第2條亦於95年3月10日修正，修正後有關公
      務員之範圍已予限縮，自屬有利於被告，自應適用新法。
（四）修正前刑法第二十八條規定關於「實施」一語，依實務見
      解  認係涵蓋陰謀、預備、著手、實行概念在內（司法院
      三十一  年院字第二四０號解釋），即承認陰謀共同正犯
      、預備共同正犯，非僅侷限於直接從事構成犯罪事實之行
      為，故解釋上包括「共謀共同正犯」，基於近代刑法之個
      人責任原則及法治國人權保障之思想，應以不承認「陰謀
      共同正犯」與「預備共同正犯」為當，新法為杜爭議，而
      將「實施」一語，修正為「實行」；且修正後，並無礙於
      「共謀共同正犯之存在」。故比較新舊法結果，應適用修
      正前刑法第二十八條。
四、復按：
（一）依據法令從事公務之人員，對於違背職務之行為收受賄賂
      ，與對於職務上之行為收受賄賂，為二不同之犯罪，貪污
      治罪條例乃分別規定，予以處罰。另貪污治罪條例第四條
      第一項第五款之對於違背職務之行為收受賄賂罪，只須於
      收受賄賂當時，係基於「對於違背職務之行為而收受之意
      思」，罪即成立，至如收受後，果進而為違背職務之行為
      ，二者間即為階段關係。因此是否進而「為違背職務之行
      為」，並不影響上開犯罪之成立，此觀該條例並無與刑法
      第一百二十二條第二項相類之立法例可明。本件被告甲○○原任臺南地院法官，擔任審判工作，為依據法令從事於
      公務之人員，其違背職務收受乙○○透過丁○○所交付賄
      款之行為，核其所為，係犯修正前貪污治罪條例第四條第
      一項第五款對於違背職務之行為收受賄賂。又被告甲○○
      於先前與乙○○、丁○○商談乙○○案件時，雖並未與乙○○期約賄賂，然於分案後即透過丁○○要求賄賂，並與
      乙○○達成合意，後進而收受之，雖有要求及期約賄絡之
      行為，然均為其收受賄款前之階段行為，自應論以收受賄
      賂罪已足，另被告甲○○為職司審判職務之人員，而犯修
      正前貪污治罪條例第四條第一項第五款之罪，應依修正前
      同條例第七條規定，加重其刑。
（二）被告乙○○為公營行庫之副理，為依據法令從事公務之人
      員，核其所為則犯修正前貪污治罪條例第十條第一項之交
      付賄賂罪，公訴人認被告甲○○及丁○○、乙○○分別犯
      現行貪污治罪條例第四條第一項第五款及第十一條第一項
      之罪，容有誤會。乙○○與非依據法令從事公務之丁○○
      間就交付賄賂罪行，有犯意聯絡及行為分擔，為共同正犯
      。又被告乙○○犯罪後於偵查中自白行賄犯行，應依修正
      前貪污治罪條例第十條第三項規定減輕其刑。
五、原審認被告甲○○、乙○○上開罪證明確，予以論罪科刑，
    固非無見，但查：（一）本件原判決認乙○○係關於違背職
    務之行為交付賄賂，甲○○係對於違背職務之行為收受賄賂
    ，但於事實欄並未明確認定記載甲○○如何為違背職務之行
    為就乙○○違法貸放依案為乙○○無罪之判決；僅記載乙○○願交付賄款，甲○○允諾收受後即違背其審判職務，判處
    乙○○無罪，且於判決理由內並未詳為說明何以乙○○本應
    為有罪而甲○○竟違法而故為無罪諭知所憑之證據，有判決
    理由不備之違法；（二）修正前八十一年七月十七日公布貪
    污治罪條例第十條規定：「對於第二條人員，關於違背職務
    之行為，行求、期約或交付賄賂或其他不正利益者，處一年
    以上七年以下有期徒刑，得併科新臺幣三十萬元以下罰金。
    不具第二條人員之身分而犯前項之罪者，亦同。」原判決認
    乙○○係犯該條第一項之交付賄賂罪，但於事實欄並未記載
    乙○○係具有該條例第二條人員之身分，然原判決主文亦未
    諭知乙○○為依據法令從事公務之人員，亦屬疏漏。（三）
    被告甲○○於先前與乙○○、丁○○商談乙○○案件時，雖
    未與乙○○期  約賄賂，然於分案後即透過丁○○要求並期
    約而收受賄賂，原判決僅認定乙○○透過丁○○交付賄賂予
    甲○○，對於甲○○透過丁○○向乙○○要求及期約賄賂之
    行為置之未論，亦有未洽；（四）二百五十萬元賄款之數額
    係丁○○替甲○○決定，並於「金三角木瓜牛奶」店與乙○○談妥後再去甲○○住處告知，原判決認為丁○○於接到電
    話後先至甲○○住處談妥二百五十萬元後再至「金三角木瓜
    牛奶」店與乙○○見面，事實認定亦有誤。被告甲○○上訴
    意旨，否認有收受賄賂，指摘原判決此部分不當；被告乙○○上訴意旨認為被告甲○○並無違背職務審判，且二百五十
    萬元係遭丁○○侵吞，認其應為無罪之諭知，雖均無可取，
    但原判決既有上述可議之處，即屬無可維持，應由本院將甲○○收受賄賂及乙○○部份撤銷改判。又被告甲○○犯數罪
    ，巳定應執行之刑，此部分既經上訴而撤銷，原定之執行刑
    亦失所依附，應並予撤銷。爰審酌被告甲○○行為時身為刑
    庭法官，職司平亭曲直，理當潔身自愛，竟以身試法，嚴重
    戕害司法信譽，及檢察官具體求刑等一切情狀，量處如主文
    第二項所示之刑，以資懲敬。其收受賄賂之部分併依法宣告
    褫奪公權八年，所收受之二百五十萬元賄款，應依修正前貪
    污治罪條例第九條第一項、第二項規定，予以追繳並沒收之
    ，如全部或一部無法追繳時，以其財產抵償；並審酌被告乙○○犯罪之動機、目的，犯罪所生危害及其等犯罪後之態度
    等一切情狀，量處如主文第三項所示之刑，並予宣告褫奪公
    權三年，以示懲儆。
六、公訴意旨另略以：被告甲○○被訴於收受被告乙○○所交付
    之二百五十萬元賄款後，復基於違背其審判職務，要求交付
    賄賂之概括犯意，要丁○○轉知違法放貸案之戊○○，欲判
    無罪須交付二百五十萬元賄款，丁○○乃於八十五年十月二
    十七日晚上九時三十分許，電約戊○○至台南市新興國小側
    門見面，並在其賓士轎車內，向戊○○表示，承審法官要求
    其交付二百五十萬元，才會對其判決無罪，二人研議後，戊○○認為索賄價碼過高，且自認係被冤枉而未應允甲○○之
    要求，嗣於八十六年九月四日甲○○果對未交付賄款之戊○○判處有期徒刑七年六月等情，因認此部分被告甲○○亦涉
    有貪污治罪條例第四條第一項第五款之對於違背職務之行為
    要求賄賂罪嫌云云。訊據被告甲○○堅決否認本件犯行，辯
    稱：伊未曾要求戊○○交付賄款等語。經查：
（一）證人即台灣企銀學甲分行經理戊○○固於偵查中證述：被
      告甲○○要求丁○○向其轉告須交付二百五十萬元之賄款
      ，始允為無罪之判決，但經丁○○、戊○○商議後，戊○○認為索價過高，且自認係冤枉，而拒絕行賄云云（見偵
      字第一四八○三號卷第四九頁正反面）。惟此同為被告甲○○及丁○○所否認。
（二）又查同案被告丁○○既已對於共同與乙○○交付賄款二百
      五十萬賄款予被告甲○○之部分已坦承不諱，已坐實其罪
      ，如有其事，應無再就戊○○部分予以否認之必要。且丁○○因係受乙○○之再三請託，始允向被告甲○○代為關
      說疏通，從中穿針引線，已據乙○○與丁○○於偵查中供
      明（見他字第九八三號卷第一五一頁）。惟就戊○○部分
      ，丁○○於偵查中即否認有向戊○○索賄，且戊○○既已
      強調其很合法（見偵字第一四八○三號卷第四八頁），則
      何須丁○○代向被告甲○○關說。再戊○○亦託第三人壬○○找丁○○向被告甲○○代為關說疏通，惟為丁○○以
      其與戊○○之間曾因買賣股票發生摩擦（不愉快）而拒絕
      等情，此並經證人壬○○於偵查中、暨本院調查時證述明
      確可據（見偵字第一四八○三號卷第一一八頁反面、第一
      一九頁正反面、本院上訴字卷第二宗第一四六頁正反面）
      。
（三）或以甲○○如未向戊○○要求交付賄賂，何以戊○○證述
      甲○○要求其交付賄款之數額，亦與乙○○交付之賄款同
      為二百五十萬元？又戊○○另供稱：丁○○於良美建設公
      司違法放貸案移送台南地院檢察署偵辦消息見報後起訴前
      某日上午八時許，曾邀同伊與甲○○在聯有公司會面商談
      ，被告甲○○與丁○○當場表示本案須靠「自由心證」，
      並說台南地院刑事庭有四股（指重大刑案股）即有四分之
      一的機會分由甲○○承辦，如果由甲○○審理，事情就好
      辦多了等語（見偵字第一四八○三號第十二、四八頁及偵
      字第八○九號卷第五五頁反面），均僅係戊○○一人片面
      之詞，無從證實，自難憑採。雖被告甲○○、丁○○亦坦
      承曾與戊○○見面討論案情（並非坦承交付賄賂或收受賄
      賂，見原審訴字卷第一宗第八九頁正反面、第二宗第一四
      九頁正反面），惟亦難以遽認證人戊○○指陳：甲○○曾
      向其要求交付賄款一節與事實相符。此部分被告甲○○所
      為即與貪污治罪條例要求賄賂犯行之構成要件不符，自難
      以該罪相繩，此外，復查無其他積極證據足資認定被告甲○○有公訴人所指之前開犯行，惟此部分因公訴人以與上
      開收受賄賂部分認有裁判上一罪之連續犯關係一併起訴，
      依審判上不可分之原則，不另為無罪之諭知。
據上論斷，應依刑事訴訟法第三百六十九條第一項前段、第三百
六十四條、第二百九十九條第一項前段，修正前貪污治罪條例第
二條前段、第三條、第四條第一項第五款、第十條第一項、第七
條、第九條第一、二項、第十六條，刑法第十一條前段、第二條
第一項但書、第二十八條、第三十七條第二項，判決如主文。
本案經檢察官趙中岳到庭執行職務。
中    華    民    國    98    年    3     月    24    日
                    刑事第五庭  審判長法  官  楊明章
                                      法  官  顏基典
                                      法  官  楊子莊
以上正本證明與原本無異。
如不服本判決應於收受送達後10日內向本院提出上訴書狀，其未
敘述上訴理由者，並得於提起上訴後10日內向本院補提理由書（
均須按他造當事人之人數附繕本）「切勿逕送上級法院」。
                                      書記官  王全龍
中    華    民    國    98    年    3     月    25    日
附錄本案論罪科刑法條：
修正前八十一年七月十七日公布貪污治罪條例第四條第一項第五
款：
有下列行為之一者，處無期徒刑或十年以上有期徒刑，得併科新
臺幣三百萬元以下罰金：
五、對於違背職務之行為，要求、期約或收受賄賂或其他不正利
    益者。
修正前貪污治罪條例第十條第一項：
對於第二條人員，關於違背職務之行為，行求、期約或交付賄賂
或其他不正利益者，處一年以上七年以下有期徒刑，得併科新臺
幣三十萬元以下罰金。
附表：
┌─┬───┬────┬───┬───┬───┬───────┬────┐
│  │      │        │      │      │      │徵信調查報告記│        │
│編│人頭戶│申貸金額│申貸戶│連保人│徵信人│載每月臺幣收入│        │
│號│姓  名│新 臺 幣│樓層號│姓  名│姓  名├───┬───┤對保日期│
│  │      │單 位 元│      │      │      │申貸人│連保人│        │
├─┼───┼────┼───┼───┼───┼───┼───┼────┤
│01│戴朝雄│ 524萬元│19F-B │胡素珍│黃進丁│800萬 │      │79.10.09│
├─┼───┼────┼───┼───┼───┼───┼───┼────┤
│  │戴朝雄│ 577萬元│19F-B1│胡素珍│黃進丁│800萬 │      │79.10.09│
├─┼───┼────┼───┼───┼───┼───┼───┼────┤
│02│曾小娟│ 498萬元│10F-B │蘇美華│黃進丁│10萬元│25萬元│79.11.08│
├─┼───┼────┼───┼───┼───┼───┼───┼────┤
│03│郭世雄│ 594萬元│20F-A5│周  密│黃進丁│12萬元│12萬元│79.11.08│
├─┼───┼────┼───┼───┼───┼───┼───┼────┤
│04│柯美琴│ 513萬元│12F-B │林佩華│黃進丁│22萬元│28萬元│79.11.09│
├─┼───┼────┼───┼───┼───┼───┼───┼────┤
│05│周  密│ 516萬元│16F-B │郭世雄│黃進丁│10萬元│12萬元│79.11.08│
├─┼───┼────┼───┼───┼───┼───┼───┼────┤
│06│陳俊宏│ 543萬元│ 7F-C │陳國禎│黃進丁│22萬元│11萬元│79.10.08│
├─┼───┼────┼───┼───┼───┼───┼───┼────┤
│  │陳俊宏│ 516萬元│15F-B │陳國禎│黃進丁│16萬元│15萬元│79.10.08│
├─┼───┼────┼───┼───┼───┼───┼───┼────┤
│07│翁進福│1233萬元│16F-B2│黃水欽│黃進丁│30萬元│17萬元│80.01.15│
├─┼───┼────┼───┼───┼───┼───┼───┼────┤
│08│陳國禎│ 566萬元│13F-B1│陳俊宏│黃進丁│11萬元│22萬元│79.10.08│
├─┼───┼────┼───┼───┼───┼───┼───┼────┤
│  │      │        │ 9F-D │      │      │      │      │        │
│09│胡素珍│1846萬元│13F-E │戴朝雄│黃進丁│      │800萬 │79.10.09│
│  │      │        │19F-B2│      │      │      │      │        │
├─┼───┼────┼───┼───┼───┼───┼───┼────┤
│  │      │        │17F-A │      │      │      │      │        │
│10│吳福明│1400萬元│17F-B │黃碧玉│黃進丁│140萬 │      │79.10.08│
│  │      │        │17F-B1│      │      │      │      │        │
├─┼───┼────┼───┼───┼───┼───┼───┼────┤
│11│魏安里│ 527萬元│20F-A1│蘇月鳳│陳錦聰│12萬元│15萬元│79.11.09│
├─┼───┼────┼───┼───┼───┼───┼───┼────┤
│12│丁大為│ 746萬元│20F-A3│林柴山│陳錦聰│15萬元│11萬元│79.10.08│
├─┼───┼────┼───┼───┼───┼───┼───┼────┤
│13│郭賢福│1231萬元│12F-D │陳元昇│陳錦聰│29萬元│ 9萬元│79.11.08│
├─┼───┼────┼───┼───┼───┼───┼───┼────┤
│14│陳元昇│ 490萬元│ 6F-B │郭賢福│陳錦聰│ 9萬元│19萬元│79.11.08│
├─┼───┼────┼───┼───┼───┼───┼───┼────┤
│15│戴坤雄│ 594萬元│21F-A5│劉智燕│陳錦聰│75萬元│12萬元│79.10.08│
├─┼───┼────┼───┼───┼───┼───┼───┼────┤
│  │戴坤雄│ 563萬元│21F-A6│劉智燕│陳錦聰│75萬元│12萬元│79.10.08│
├─┼───┼────┼───┼───┼───┼───┼───┼────┤
│16│戴文雄│ 874萬元│13F-A │葉露凌│陳錦聰│17萬元│35萬元│79.10.08│
├─┼───┼────┼───┼───┼───┼───┼───┼────┤
│17│蘇月鳳│ 526萬元│20F-A │魏安里│陳錦聰│15萬元│12萬元│79.11.08│
├─┼───┼────┼───┼───┼───┼───┼───┼────┤
│18│陳宗義│ 577萬元│18F-B1│董金台│陳錦聰│40萬元│35萬元│79.11.09│
├─┼───┼────┼───┼───┼───┼───┼───┼────┤
│19│游寶平│ 990萬元│13F-D │戴進雄│陳錦聰│20萬元│      │79.10.01│
├─┼───┼────┼───┼───┼───┼───┼───┼────┤
│20│王秀芬│ 602萬元│ 7F-H │黃水欽│吳忠融│25萬元│17萬元│80.01.15│
├─┼───┼────┼───┼───┼───┼───┼───┼────┤
│  │王秀芬│ 727萬元│14F-B2│黃水欽│吳忠融│25萬元│17萬元│80.01.15│
├─┼───┼────┼───┼───┼───┼───┼───┼────┤
│21│莊再春│ 591萬元│19F-B3│蔡佳蓉│吳忠融│29.5萬│ 9萬元│79.10.09│
├─┼───┼────┼───┼───┼───┼───┼───┼────┤
│22│劉智燕│ 727萬元│ 7F-I │戴坤雄│吳忠融│12萬元│75萬元│79.10.08│
├─┼───┼────┼───┼───┼───┼───┼───┼────┤
│23│謝世昌│ 500萬  │15F-B1│林水旺│吳忠融│16萬元│15萬元│79.10.08│
├─┼───┼────┼───┼───┼───┼───┼───┼────┤
│  │謝世昌│ 490萬  │11F-B1│林水旺│吳忠融│16萬元│15萬元│79.10.08│
├─┼───┼────┼───┼───┼───┼───┼───┼────┤
│24│蔡佳蓉│ 513萬元│13F-B │莊再春│吳忠融│ 9萬元│29.5萬│79.10.08│
├─┼───┼────┼───┼───┼───┼───┼───┼────┤
│25│王李幸│ 511萬元│11F-B │申貸人│吳忠融│11萬元│      │80.01.31│
│  │娥    │        │      │陳麗月│      │      │      │        │
├─┼───┼────┼───┼───┼───┼───┼───┼────┤
│26│王建宗│ 576萬元│13F-B3│吳桓杰│吳忠融│19.5萬│19.5萬│79.10.08│
├─┼───┼────┼───┼───┼───┼───┼───┼────┤
│27│吳恆杰│ 567萬元│13F-C │王建宗│吳忠融│19.5萬│19.5萬│79.10.08│
├─┼───┼────┼───┼───┼───┼───┼───┼────┤
│28│李文雄│ 568萬元│16F-B1│李欣樺│吳中仁│14萬元│ 2萬元│79.11.17│
├─┼───┼────┼───┼───┼───┼───┼───┼────┤
│29│林水旺│ 727萬元│13F-B2│謝世昌│吳中仁│15萬元│16萬元│79.10.08│
├─┴───┴────┴───┴───┴───┴───┴───┴────│
│  總計申貸金額：新臺幣二億三千五百四十三萬元                          │
└───────────────────────────────────┘


司法院資訊處製作；財團法人民間司法改革基金會備份。
